【裁判字號】    97,交聲,3139
【裁判日期】    980219
【裁判案由】    違反道路交通管理處罰條例聲明異議
【裁判全文】
臺灣臺北地方法院交通事件裁定        97年度交聲字第3139號
原處分機關  交通部公路總局臺北區監理所板橋監理站
異  議  人
即受處分人  甲○○
上列受處分人因違反道路交通管理處罰條例案件，對於交通部公
路總局臺北區監理所板橋監理站中華民國97年11月11日所為之處
分（原處分案號：板監裁字第裁41-ZIB119666號），聲明異議，
本院裁定如下：
    主  文
原處分撤銷。
甲○○汽車駕駛人，汽車行駛於快速公路，不遵管制規則而有違
規超車之行為，處罰鍰新臺幣仟元，並記違規點數壹點。
    理  由
一、按「汽缸總排氣量550 立方公分以上之大型重型機器腳踏車
    行駛於快速公路，除本規則另有規定外，應比照小型車行駛
    規定，並應遵守下列規定：一、禁止同車道併駛或超車。」
    ，高速公路及快速公路交通管制規則第20條定有明文。次按
    「汽車行駛於高速公路、快速公路或設站管制之道路，不遵
    使用限制、禁止、行車管制及管理事項之管制規則而有下列
    行為者，處汽車駕駛人新臺幣（下同）3000元以上6000元以
    下罰鍰：七、違規超車、迴車、倒車、逆向行駛。」道路交
    通管理處罰條例第33條第1 項第7 款定有明文。又依同條例
    第63條第1 項第1 款規定，汽車駕駛人有道路交通管理處罰
    條例第33條第1 項情形者，並記違規點數1 點。而道路交通
    管理處罰條例所稱之汽車，依該條例第3 條第8 款規定，包
    括機器腳踏車在內；汽缸總排氣量550 立方公分以上之大型
    重型機器腳踏車違反道路交通管理處罰條例規定之處罰，除
    基準表另有規定外，應比照小型車之裁罰基準辦理，違反道
    路交通管理事件統一裁罰基準及處理細則第2 條第2 項亦有
    明文。
二、本件異議人即受處分人甲○○駕駛其所有車號AR－68號之大
    型重型機車（下稱系爭車輛），於民國97年7 月12日上午11
    時43分許，在國道3 號甲線快速公路東向4 公里900 公尺處
    同車道超車，經內政部警政署國道公路警察局第九警察隊拍
    照採證後，逕行掣單舉發，嗣異議人於舉發通知單所載應到
    案日期前提出申訴，原處分機關函請原舉發單位調查結果，
    仍認異議人確有前述違規行為，原處分機關乃依道路交通管
    理處罰條例第33條第1 項第7 款及違反道路交通管理事件統
    一裁罰基準及處理細則暨裁罰基準表之規定，於97年11月11
    日裁處受處分人罰鍰3000元。
三、異議意旨略以：伊駕駛系爭車輛一直維持在快速公路之外側
    車道，當時外側車道不斷有車輛下交流道，內側車道之車輛
    便順勢切入外側，而伊左側之白色小轎車竟強行插入伊左側
    之空間，當時只能往右閃躲、被擠到路肩，相對位置如採證
    照片所示，嗣前方路口由紅燈轉為綠燈，車輛恢復通行，左
    方車輛讓伊先行，此時伊才超越通過，並無同車道超車之情
    形，而員警並無全程錄影，以有限的照片扭曲事實、斷章取
    義，為此聲明不服，請求撤銷原處分云云。
四、本院查：
（一）系爭車輛於前揭時地同車道超車之違規事實，業據當時開
      單告發之國道高速公路警察局第九警察隊木柵分隊警員乙
      ○○於本院調查時具結證稱：「當時我是在國道三甲5 公
      里處控燈疏導交通，在我把頭轉向左邊，我發現有一部機
      車從減速車道（見本院卷第26頁下面照片，顯示第3 車道
      即最外側車道）往槽化線過來，因為我看到他的時候，他
      已經在這個位置，所以拍不到他在槽化線的情形，他也知
      道我們在那裡拍照。他就是看到我拿起相機要拍照時，他
      趕快往旁邊外側車道靠，所以我拍到相片就是只有他騎車
      跨越同車道前車的情形，事實上減速車道他不能走，所以
      他是從減速車道去插入外側車道，就橫跨同向很多汽車駕
      駛人，所以我認定他這點違規。」、「（問：為何那時候
      沒有拍到他從減速車道跨越槽化線到外側車道超車的經過
      ？）當時我正在控燈，我當時是注意西向車流，經過準備
      要上國道三主線，我頭本來是往右邊看，後來往左邊看的
      時候，有看到異議人違規從減速車道跨越槽化線，到外側
      車道超越同向車道車輛的情況，在我準備要拿出相機拍攝
      時，拍的第一張，他已經在外側車道，因為第一張照相比
      較模糊，那時候對焦沒有對的很準，第一張是42分09秒、
      第二張42分11秒、第三張是42分12秒、第四張是43分44秒
      、第五張是43分53秒。至於拍第三張與第四張差1 分32秒
      的原因，是因為我要清楚拍攝違規車輛的車牌，所以才會
      比較久。」等語明確，並有國道高速公路警察局第九警察
      隊檢附之現場採證照片5 幀在足憑，足認異議人已有同車
      道超車之違規行為，堪以認定。
（二）異議人雖以舉發員警並未拍攝到其從減速車道跨越到槽化
      線並超越同車道車輛之照片，且員警並無全程錄影，而以
      有限的照片扭曲事實、斷章取義，並不足以為舉發違規之
      證據云云置辯。然查，證人乙○○就本件舉發經過業於本
      院調查時具結證述明確，已如前述，且證人乙○○警員與
      異議人並無怨隙，核無甘冒偽證重典及濫開罰單所必須面
      臨之刑事及行政責任，誣陷異議人之虞，而異議人亦未提
      出任何證據資料足以證明證人所述不實或有其他顯不可信
      之情形存在，是證人乙○○經本院命具結擔保並為合理說
      明之證述，即屬可採。又異議人雖質以如何認定是哪一台
      車超過哪一台車，因為有的車子是在變換車道云云。惟如
      證人乙○○所述，異議人從減速車道變換到外側車道時，
      就已經超越原在外側車道的其他車輛，即便有內側車道的
      車輛變換到外側車道，亦不影響其違規行為之認定；復參
      酌上開現場採證照片，於第一張（42分09秒）、第二張（
      42分11秒）、第三張（42分12秒）照片中，均清楚呈現系
      爭車輛與該外側車道其他車輛有並排之情形，與之並排之
      車輛前中後則依序為紅色、白色及黑色自用小客車（照片
      中並未顯示該白色自用小客車係從內側車道強行插入外側
      車道），並於第四張（43分44秒）照片中，異議人駕駛之
      系爭車輛確已超越該白色自用小客車，而插入該白色自用
      小客車與前方紅色自用小客車之中。準此，證人乙○○員
      警據以舉發異議人有於快速公路上同車道超車之違規，核
      無違誤，異議人上開所辯尚無足採。至於舉發警員就本件
      違規雖無全程錄影，然並不影響異議人違規行為之認定，
      附此敘明。
五、綜上所述，異議人確有於前揭時地駕駛大型重型機車同車道
    超車之違規行為，原處分機關依道路交通管理處罰條例第33
    條第1 項第7 款及違反道路交通管理事件統一裁罰基準表之
    規定裁處異議人罰鍰3000元，固非無見。惟按異議人因汽車
    駕駛人有違反道路交通管理處罰條例第33條第1 項第7 款之
    行為者，尚須依同條例第63條第1 項第1 款之規定並予記違
    規點數1 點，原處分機關漏未於裁決書之處罰主文欄上記載
    記違規點數1 點，即難認為允恰，是本件異議人之異議雖無
    理由，惟原處分既有上開不當之處，自應由本院將原處分撤
    銷，並依據道路交通管理處罰條例第33條第1 項第7 款、第
    63條第1 項第1 款及違反道路交通管理事件統一裁罰基準及
    處理細則暨裁罰基準表之規定，另行裁處如主文第二項所示
    ，以資適法。
據上論斷，應依道路交通案件處理辦法第20條前段，裁定如主文
。
中    華    民    國    98    年    2     月    19    日
                      交通法庭法  官  吳俊龍
上正本證明與原本無異。
如不服本裁定，應於送達後5日內向本院提出抗告狀。
                              書記官  劉俊源
中    華    民    國    98    年    2     月    19    日


司法院資訊處製作；財團法人民間司法改革基金會備份。
